【裁判字號】    99,交易,601
【裁判日期】    991122
【裁判案由】    過失傷害
【裁判全文】
臺灣臺北地方法院刑事判決             99年度交易字第601號
公  訴  人  臺灣臺北地方法院檢察署檢察官
被      告  林萬福
選任辯護人  陳詩經律師
扶助律師
上列被告因業務過失傷害案件，經檢察官提起公訴（99年偵字第
16409 號），本院判決如下：
    主  文
林萬福從事業務之人，因業務上之過失傷害人致重傷，處有期徒
刑柒月。
    事   實
一、林萬福駕駛營業用小客車搭載乘客為業，為從事駕駛業務之
    人，於民國99年1 月30日晚上6 時55分許，駕駛車號193-EH
    號營業用小客車（下稱系爭車輛），搭載乘客抵達臺北市○
    ○區○○街38巷巷口附近，讓乘客下車後，正倒車準備轉向
    載客之際，本應注意汽車倒車時，應顯示倒車燈光或手勢後
    ，謹慎緩慢後倒，並注意其他車輛及行人，而依當時情形晴
    天、夜間有照明、道路無障礙物、視距良好，並無不能注意
    之情事，竟疏未注意及此，適有行人謝赫民正由北往南步行
    通過通化街38巷之行人穿越道，因閃避不及，當場遭系爭車
    輛車尾撞及倒地，受有硬腦膜下血腫及腦挫傷出血等傷害，
    後因創傷性腦損傷導致認知功能受損、無法獨立步行之狀態
    。林萬福肇事後留在現場，在有偵查犯罪職權之公務員未發
    覺為犯嫌前，主動向前來處理之員警坦承肇事人，自首並接
    受裁判。
二、案經謝赫民之子謝英文訴由臺北市政府警察局大安分局報請
    臺灣臺北地方法院檢察署檢察官偵查起訴。
    理    由
一、被告以外之人於審判外之陳述雖不符刑事訴訟法第159 條之
    1 至之4 等4 條之規定，而經當事人於審判程序同意作為證
    據，法院審酌該言詞陳述或書面陳述作成時之情況，認為適
    當者，亦得為證據；當事人、代理人或辯護人於法院調查證
    據時，知有刑事訴訟法第159 條第1 項不得為證據之情形，
    而未於言詞辯論終結前聲明異議者，視為有前項之同意，同
    法第159 條之5 定有明文。本案被告林萬福、辯護人對於公
    訴人所提之證據資料及以下本院作為判斷依據之各項證據資
    料，均同意或不爭執其證據能力（見本院卷第22頁背面、第
    23頁），本院審酌該等言詞供述及書面作成時之情況認為適
    當，均無不宜作為證據之情事，依前揭條文規定，均得作為
    證據。
二、上揭犯罪事實，業據被告於警詢、偵訊及本院審理時坦承不
    諱（見臺灣臺北地方法院檢察署99年偵字第16409 號卷〈下
    稱偵卷〉第4 至5 、35至36、38至39頁、44至45頁、本院卷
    第22頁反面、第36頁反面），車禍發生情形核與證人高惠卿
    證述情節相符（見偵卷第44頁），告訴人謝赫民受傷情節亦
    與代行告訴人謝英文指訴情節一致（見偵卷第6 至8 、第38
    至39、第45頁），並有臺北市政府大安分局交通分隊交通事
    故談話紀錄表、道路交通事故調查表、道路交通事故現場圖
    各1 份及道路交通事故照片2 張在卷可憑（見偵查卷第12、
    14至16、19頁）；告訴人因本件車禍受有硬腦膜下血腫及腦
    挫傷出血等傷害，於99年1 月30日急診住院，同年2 月4 日
    施行開顱及血腫清除減壓手術，同年月16日進行氣管切開手
    術，同年1 月30日至3 月8 日於加護病房治療，後因創傷性
    腦損傷，再於同年7 月20日入院治療，現存在認知功能受損
    、大小便失禁、無法獨立步行，且24小時需他人照顧，經醫
    療專業診斷巴氏量表為零分，6 個月內病情均無法改善之狀
    態等傷害，亦有國泰綜合醫院99年3 月31日診字第I-000-00
    0000號、99年8 月11日診字I-000-000000號診斷證明書、病
    症暨失能診斷證明書各1 紙附卷可參（見偵查卷第10、48、
    40頁），足認被告任意性自白與事實相符，本案事證明確，
    犯行可堪認定，應予依法論科。
三、按汽車倒車時，應顯示倒車燈光或手勢後，謹慎緩慢後倒，
    並應注意其他車輛及行人，道路交通安全規則第110 條第2
    款有明文規定。被告為合法考領營業用小客車駕駛執照之人
    ，自應知悉並遵守上開交通法規，而以當時天候晴，夜間有
    照明，柏油路面、乾燥、無障礙物、視距良好，並無不能注
    意之情事，被告竟疏未注意告訴人沿行人穿越道穿越馬路，
    未禮讓告訴人先行通過，反而因倒車車尾撞及告訴人，致告
    訴人受有硬腦膜下血腫及腦挫傷出血等傷害，於99年1 月30
    日急診住院，經開顱及血腫清除減壓手術、氣管切開手術後
    ，仍因創傷性腦損傷再入院治療，現存在認知功能受損、大
    小便失禁、無法獨立步行，且24小時需他人照顧，經醫療專
    業診斷巴氏量表為零分，6 個月內病情均無法改善等傷害，
    有前揭國泰綜合醫院診斷證明書2 份及病症暨失能診斷證明
    書1 紙在卷可考，被告就本件車禍之發生有過失，告訴人受
    有認知功能受損、大小便失禁、無法獨立步行，且24小時需
    他人照顧，經醫療專業診斷巴氏量表為零分，6 個月內病情
    均無改善傷害，腦力無法完全痊癒，迄至本院審理時仍經常
    性無自主陷入昏睡狀態，復有國泰醫院99年9 月14日診字第
    I-000-000000號診斷證明書存卷可按（見本院卷第17至18頁
    ），被告對告訴人之健康造成重大不治之傷害，應屬重傷害
    無疑，且被告行為與告訴人所受重傷害間有相當因果關係，
    應負業務過失致重傷害之責。是本件事證明確，被告犯行堪
    以認定，應予依法論科。
四、核被告所為，係犯刑法第284 條第2 項後段業務過失致重傷
    害罪。又被告倒車行經行人穿越道時，未依規定禮讓行人通
    行，因而致告訴人受傷，依法應負刑事責任，自應依道路交
    通管理處罰條例第86條第1 項之規定，加重其刑。又本件車
    禍發生後，被告於處理人員前往現場及傷者就醫醫院處理時
    ，均在場承認為肇事者，為被告、告訴代行人陳述在卷（見
    本院卷第45頁背面、第46頁），復有北市○○○○○道路交
    通事故肇事人自首情形紀錄表1 份在卷可查（見偵卷第17頁
    ），被告於犯罪未發覺前自首而接受裁判，符合自首之規定
    ，應依刑法第62條前段之規定，減輕其刑，並先加後減之。
    爰審酌被告為營業用小客車司機，駕車時本負有較高注意義
    務，倒車行經行人穿越道時，未謹慎緩慢後倒，及注意行人
    通行而肇事，違反道路交通安全規則之過失程度非輕，又其
    過失行為導致告訴人創傷性腦損傷、認知功能受損、大小便
    失禁、無法獨立步行、經醫療專業診斷巴氏量表為零分，24
    小時均需看護照顧，所受傷害情形嚴重，造成告訴人、其子
    即代行告訴人全家家屬莫大之痛苦，被告雖稱已籌錢20萬元
    有意願賠償，然與代行告訴人認知金額差距過大，無法達成
    和解，又被告犯後坦承犯行，無前科紀錄，素行良好，有臺
    灣高等法院被告前案紀錄表在卷可考，及被告之生活狀況、
    智識程度等一切情狀，量處如主文所示之刑。
據上論斷，應依刑事訴訟法第299 條第1 項前段，刑法第284 條
第2 項後段、第62條前段，道路交通管理處罰條例第86條第1 項
，刑法施行法第1 條之1 ，判決如主文。
本案經檢察官林妙蓁到庭執行職務。
中    華    民    國    99    年    11    月    22    日
                    刑事第八庭  法  官  湯千慧
以上正本證明與原本無異。
如不服本判決應於收受送達後10日內向本院提出上訴書狀，並應
敘述具體理由；其未敘述上訴理由者，應於上訴期間屆滿後20日
內向本院補提理由書（均須按他造當事人之人數附繕本）「切勿
逕送上級法院」。告訴人或被害人如對於本判決不服者，應具備
理由請求檢察官上訴，其上訴期間之計算係以檢察官收受判決正
本之日期為準。
                                書記官  游雅鈞
中    華    民    國    99    年    11    月    22    日
附錄本案論罪科刑法條全文：
中華民國刑法第284條：
因過失傷害人者，處6月以下有期徒刑、拘役或5百元以下罰金，
致重傷者，處1年以下有期徒刑、拘役或5百元以下罰金。
從事業務之人，因業務上之過失傷害人者，處1年以下有期徒刑
、拘役或1千元以下罰金，致重傷者，處3年以下有期徒刑、拘役
或2千元以下罰金。

司法院資訊處製作；財團法人民間司法改革基金會備份。
